臺灣新竹地方法院民事判決  
109年度訴字第942號
原      告  國家住宅及都市更新中心

法定代理人  花敬群  
訴訟代理人  黃振洋律師
複代 理 人  洪坤宏律師
被      告  陳尚書  
法定代理人  許雪招  
訴訟代理人  陳秋瑋  
被      告  黃美惠  
受  訴  訟
告  知  人  陳恬君  
上列當事人間拆屋還地等事件，本院於民國110年10月6日辯論終
結，判決如下：
    主      文
被告陳尚書應將坐落新竹市○○段○○○地號土地上，如附件「都市
更新單元範圍建物現況調查表」所示門牌號碼新竹市○○○路○○○巷
○○○○號之磚造建物及鐵皮雨遮（面積共計一○○點一七平方公尺）
全部拆除騰空，並將上開土地返還予原告及全體共有人。
被告黃美惠應自前項建物遷出。
訴訟費用由被告負擔。
本判決於原告以新臺幣壹佰陸拾捌萬元為被告供擔保後，得假執
行。
    事實及理由
壹、程序方面：
    按訴訟之結果，於第三人有法律上利害關係者，法院得於第
    一審或第二審言詞辯論終結前相當時期，將訴訟事件及進行
    程度以書面通知該第三人，民事訴訟法第67條之1定有明文
    。經查，原告起訴請求拆屋還地，陳恬君雖否認為門牌號碼
    新竹市○○○路00巷00○0號房屋（下稱系爭房屋）之原始起造
    人，但其為房屋稅籍登記納稅義務人，自有法律上之利害關
    係，為保障其權利，經本院依法告知訴訟後，已表示不參加
    訴訟（見本院卷第172頁）。
貳、實體方面：
一、原告主張：坐落新竹市○○段000地號土地（下稱系爭土地）
    原為中華民國所有，嗣由原告及新竹市共有。系爭土地為「
    新竹市建功高中南側地區都市更新案」內之土地，經被告陳
    尚書以鐵皮屋及鐵皮棚架（即系爭房屋）占用系爭土地面積
    共計100.17平方公尺，系爭房屋目前為被告黃美惠所承租，
    並經營「幸福的牛排館」使用，故依民法第767條第1項、第
    821條規定，請求被告陳尚書拆屋還地，並請求被告黃美惠
    自系爭房屋遷出，爰聲明如主文所示。
二、被告陳尚書當庭表示願意返還土地；被告黃美惠則以原告未
    補償其營業損失即要求其遷出，並不合理等語。
三、本院之判斷：　　
（一）按所有人對於無權占有或侵奪其所有物者，得請求返還之
      。對於妨害其所有權者，得請求除去之；各共有人對於第
      三人，得就共有物之全部為本於所有權之請求。但回復共
      有物之請求，僅得為共有人全體之利益為之，民法第767
      條第1項前段、中段、第821條分別定有明文。又承租人基
      於租賃關係對於租賃物為占有者，出租人為間接占有人，
      此觀民法第940條、第941條之規定自明。出租人係經由承
      租人維持其對物之事實上管領之力，仍係現在占有人。同
      法第767條規定所有人對於無權占有其所有物者得請求返
      還之，所稱占有不惟指直接占有，即間接占有亦包括在內
      （最高法院82年度台上字第1178號判決意旨參照）。
（二）查原告主張之上開事實，為被告所不爭執，被告陳尚書並
      當庭表示願意返還土地（見本院卷第124頁），被告黃美
      惠則希望獲得補償金以作為遷出系爭房屋之條件，然被告
      2人既不爭執其等無權占用系爭土地，則原告依前揭規定
      請求被告陳尚書將系爭房屋全部拆除騰空，並將系爭土地
      返還予原告及全體共有人，應屬有據。而被告陳尚書既無
      占有系爭土地之正當權源，且被告黃美惠仍在系爭房屋營
      業，則原告併請求被告黃美惠自系爭房屋遷出，以解除其
      無權占有系爭土地之狀態，亦屬有據。
四、綜上所述，被告2人占有系爭土地並無正當權源，原告本於
    所有權人地位、為全體共有人之利益，請求被告遷出及拆屋
    還地，均有理由，應予准許。
五、本件判決基礎已臻明確，兩造其餘攻擊防禦方法及訴訟資料
    ，經本院斟酌後，核與判決結果不生影響，爰不一一論述。
六、原告陳明願供擔保，聲請宣告假執行，經核無不合，爰酌定
    相當之擔保金額准許之。
七、據上論結，本件原告之訴為有理由，依民事訴訟法第78條、
    第390條第2項，判決如主文。
中　　華　　民　　國　　110 　年　　10　　月　　15　　日
                  民事第二庭  法  官  傅伊君
以上正本係照原本作成。
如不服本判決，應於送達後20日內，向本院提出上訴狀（須按對
造人數提出繕本）及表明上訴理由，並依上訴利益繳交第二審裁
判費。如委任律師提起上訴者，應一併繳納上訴審裁判費。　
中　　華　　民　　國　　110 　年　　10　　月　　18　　日
                              書記官  李勻淨